臺灣高等法院高雄分院刑事判決　　九十一年度上易字第二九九號
　　上訴人
　　即被告　甲○○
右上訴人因偽造文書案件，不服臺灣高雄地方法院九十年度易字第一三三三號中華民
國九十年十一月三十日第一審判決（起訴案號：臺灣高雄地方法院檢察署九十年度偵
字第四五三一號），提起上訴，本院判決如左：
      主  文
上訴駁回。
      事  實
一、甲○○前於民國八十六年間因詐欺案件，經台灣高雄地方法院判處有期徒刑八月
    確定，於八十九年七月七日執行完畢。仍不知悔改，因有犯罪前科紀錄謀職不易
    ，而於八十九年十二月間，根據台灣新聞報分類廣告所載連絡方式，與不詳姓名
    成年男子電話取得聯繫後，以新台幣（下同）一萬五千元之代價委託該名男子偽
    造國民身分證一張，而相互之犯意聯絡，由甲○○在高雄市○○路與民生路口將
    其本人之相片一張及五千元交付該不詳姓名男子，委請該名男子在不詳時間、地
    點，依所取得「乙○○」之個人資料，偽造乙○○之身分證及「內政部印」之公
    印文，並將甲○○之相片貼在所偽造之「乙○○」國民身分證上，一週後在於同
    一地點交付偽造完成之身分證與甲○○，並收取尾款一萬元，足以生損害於乙○
    ○本人、內政部及戶政主管機關對國民身分證件管理之正確性。嗣於九十年二月
    二十六日凌晨三時許，在高雄市○○區○○路與南台路口附近，接受警員盤查詢
    問時，甲○○出示上開偽造之「乙○○」身分證而行使之，因不知乙○○個人資
    料，且身分証上並無梅花印，而為警識破加以逮捕，始悉上情，並扣得經偽造之
    「乙○○」國民身分證一枚。
二、案經乙○○訴由高雄市政府警察局移送台灣高雄地方法院檢察署檢察官偵查起訴
    。
    理  由
一、訊據上訴人即被告白景文對於右揭以一萬五千元代價委由不詳姓名之成年男子偽
    造扣案身分証犯罪事實坦承不諱，惟辯稱：我當時並沒有拿出偽造身分証行使云
    云。被告坦白承認以一萬五千元委由不詳姓名男子偽造乙○○身分証事實，核與
    告訴人乙○○所指訴之情節、證人即查獲本案之警員馬延德於原審法院審理時證
    述稱：被告經警盤查時出示本件偽造身分証而被當場認出係假身分証，被告當時
    並承認係偽造身分証等情節相符，又証人乙○○並明確証稱其國民身分證並未遺
    失或遭竊等語，經原審法院當庭勘驗乙○○所持之身分證確實為七十九年間換發
    ，有原審法院九十年十一月十九日筆錄可憑，此外，並有貼有被告相片之乙○○
    身分證一枚扣案可證，又該扣案之乙○○身分證，經送內政部警政署刑事警察局
    鑑定，結果認該身分證無螢光暗記與浮水印，與身分證樣張不符，該身分證包括
    印文部分係偽造等情，有該局九十年五月三日刑鑑字第五七００六號鑑定通知書
    可資為證，被告之自白核與事實相符，又被告在警訊、原審法院審理中均已供述
    稱警察盤查時，伊有出示身分証等語，故其嗣在本院調查時所辯稱伊當時並未出
    示該身分証而行使云云，顯係避重就輕卸責之詞，不足採信。本案事證明確，被
    告犯行堪予認定，應依法論科。
二、核被告所為，係犯刑法第二百十六條、第二百十二條、第二百十八第一項條之行
    使偽造特種文書、偽造公印文罪。被告所犯行使偽造特種文書罪及偽造公印文罪
    與該不知名之成年男子有犯意聯絡及行為分擔，均為共同正犯。被告所偽造之身
    分證上尚有偽造之「內政部印」公印文（惟尚無證據足證有偽造公印之犯行），
    經內政部警政署刑事警察局鑑定屬實，已如前述，而偽造國民身分證並偽造內政
    部公印加蓋其上者，依司法院院解字第三○二○號解釋及司法院大法官會議釋字
    第八十二號解釋，應成立刑法第二百十二條及第二百十八條第一項之罪，並依同
    法第五十五條從一重處斷，此亦有最高法院八十一年度台上字第一二二六號判決
    足資參照，從而，被告所犯行使偽造身分證罪及偽造公印文罪間，有方法結果之
    牽連，應依刑法第五十五條之規定，從一重之偽造公印文罪處斷。被告偽造身分
    證後復持以行使，其偽造之低度行為為行使之高度行為所吸收，不另論罪。又公
    訴意旨雖漏未敘及被告所犯偽造公印文之犯罪事實，然因該部分之犯罪事實與本
    件業經起訴偽造身分証部分，具有牽連犯之裁判上一罪關係，本院自得併予審究
    ，併予說明之。
三、原審因認罪証明確，而依刑法第第二百十六條、第二百十二條、第二百十八條第
    一項、第五十五條規定，並審酌被告與不詳姓名之成年男子共同偽造內政部公印
    文、國民身分證，進而持以行使，對乙○○、身分証核發管理機關內政部及戶政
    機關管理戶政之正確性損害程度、惟被告偽造該身分證之目的係為謀職，並未持
    以犯罪，且於犯罪後坦承大部分犯行不諱等一切情狀，量處被告有期徒刑七月。
    並就扣案偽造乙○○之身分證一枚，明係為被告所有，因犯罪所得之物，應依
    刑法第三十八條第一項第三款沒收之，及該偽造之身分證既已經宣告沒收，其上
    偽造之公印文自無另為宣告沒收之必要，其認事用法均無違誤，量刑亦稱妥適，
    被告上訴意旨否認部分犯罪，為無足取，上訴為無理由，應予駁回。
據上論結，應依刑事訴訟法第三百六十八條，判決如主文。
本案經檢察官林應華到庭執行職務。
中    華    民    國     九十一     年       四       月     十     日
                              臺灣高等法院高雄分院刑事第三庭
                                  審判長法官  周賢銳
                                        法官  謝宏宗
                                        法官  莊崑山
右正本證明與原本無異。
不得上訴。
                                      書記官  邱麗莉
中    華    民    國     九十一     年       四       月    十二    日
附錄：本判決論罪科刑法條：
刑法第二百十六條
行使第二百十條至第二百十五條之文書者，依偽造、變造文書或登載不實事項或使登
載不實事項之規定處斷。
刑法第二百十二條
偽造、變造護照、旅券、免許證、特許證及關於品行、能力、服務或其他相類之證書
、介紹書，足以生損害於公眾或他人者，處一年以下有期徒刑，拘役或三百元以下罰
金。
刑法第二百十八條
偽造公印或公印文者，處五年以下有期徒刑。
盜用公印或公印文，足以生損害於公眾或他人者，亦同。
                                                                        Ｄ
